【裁判字號】    95,桃交簡,2218
【裁判日期】    951017
【裁判案由】    過失傷害等
【裁判全文】
臺灣桃園地方法院刑事判決          95年度桃交簡字第2218號
聲  請  人  台灣桃園地方法院檢察署檢察官
被      告  甲○○
上列被告因公共危險案件，經檢察官於中華民國95年8月14日以
同年度調偵字第398號聲請簡易判決處刑，本院判決如下：
    主  文
甲○○服用酒類，不能安全駕駛動力交通工具而駕駛，處拘役貳
拾日，如易科罰金，以參佰元折算壹日，緩刑貳年。
    事實及理由
一、本件犯罪事實、證據及理由，除犯罪事實補充「至甲○○與
    乙○○分別所涉之過傷害等罪嫌，另為不受理判決」；及理
    由補充如下外，餘均引用檢察官聲請簡易判決處刑書所載 (
    如附件聲請簡易判決處刑書)，另補充理由如下。
二、查酒精濃度呼氣達每公升0.55毫克或血液濃度達百分之0.11
    以上，肇事率為一般人10倍以上，參考德國、美國標準，應
    認為已達不能安全駕駛之標準，法務部88年 5月18日法88檢
    字第1669號函可資參照。另依照交通部運輸研究所79年8月
    對駕駛人行為之研究（酒醉駕車對駕駛行為之分析研究）指
    出，吐氣每公升酒精含量0.25mg等於血液中酒精濃度（Bloo
    dAlcoholConcentration簡稱BAC)百分之0.05（亦即每100ml
    血液中含50mg酒精），而(1)BAC到達百分之0.03至百分之0 .
    05時，對駕駛能力之影響為：多數駕駛人心境逐漸幻不定、
    視覺與反應靈敏性減弱、對速度及距離的判斷力差。對心理
    行為之影響為：觀察力逐漸欠缺、心情漸趨輕鬆、自信心增
    加、多話、精神狀況處於陶醉感。(2)BAC到達百分之0.05 至
    百分之0.08時，對駕駛能力之影響為：反應遲純、駕駛能力
    受損、遲而不決或決而不行。對心理行為之影響為：情緒鬆
    弛、感情與行為趨向誇張、肌肉不協調、精神處於興奮狀態
    。(3)BAC到達百分之0.08至百分之0.15時，對駕駛能力之影
    響為：判斷力嚴重受到影響、能與精神協調受損、駕駛之體
    能困難增加。對心理行為之影響為：產生情緒異常現象、步
    伐不平穩、言語不清、反應惡劣、記憶及判斷力受損、精神
    處於錯亂狀態。(4)超過百分之0.15，對駕駛人能力之影響為
    ：無法開車。對心理行為之影響為：爛醉如泥、失去知覺可
    能致死、精神處於昏睡狀態。本件被告肇事後經抽血檢測，
    血液中酒精濃度即BAC為0.118之事實，有桃園縣政府警察局
    道路交通事故當事人酒精測紀錄表上所附之敏盛綜合醫院生
    化檢驗報告單在卷足稽。依上說明，精神協調及駕駛體能、
    精神狀態應已達於酒醉不能安全駕駛之程度，是被告犯行洵
    堪認定。
二、按刑法及刑法施行法部分條文業經修正公布，並均於95年7
    月1 日施行。修正後刑法第2 條第1 項之規定，係規範行為
    後法律變更所生新舊法律比較適用之準據法，於修正後刑法
    施行後，應適用修正後刑法第2 條第1 項規定之從舊從輕之
    原則為比較；修正後刑法第2 條第2 項，則為同條第1 項之
    特別規定，於修正後刑法施行後，關於非拘束人身自由之保
    安處分，應依修正後刑法第2 條第2 項之規定，適用裁判時
    之法律。又修正後刑法第35條，乃刑之重輕之法定次序與標
    準，應適用裁判時之修正後刑法第35條之規定。修正後刑法
    第2 條第1 項係採從舊從輕原則，適用最有利於行為人之法
    律。既曰法律，自較刑之範圍為廣；除法律有特別規定者（
    如修正後刑法第2 條第2 項非拘束人身自由之保安處分適用
    裁判時法，修正後刑法施行法第9 條之3 規定之情形），應
    依其規定；或事關執行之緩刑之宣告，或犯罪在刑法修正施
    行前，自首在刑法施行後之自首部分，或程序之規定（程序
    從新，如刑法第40條沒收宣告之程序規定），應適用裁判時
    之修正後刑法之規定外；依修正後刑法第2 條第1 項比較時
    ，應就罪刑有關之共犯、未遂犯、連續犯、牽連犯、結合犯
    ，以及累犯加重，自首減輕暨其他法定加減原因（如身分加
    減）與加減例等一切情形，綜其全部之結果而為比較後，整
    個之適用，不能割裂而分別適用有利益之條文。關於易科罰
    金之折算標準、易服勞役之折算標準及期限、罰金與死刑是
    否併予執行、多數有期徒刑定應執行之刑時之最高刑期之限
    制等之修正，事涉行為人易刑折算標準金額之多寡與期限之
    長短及定執行刑時能否就罰金刑併予執行或有期徒刑定應執
    行之刑時最高度之限制，亦均屬依修正後刑法第2 條第1 項
    所應比較適用法律之範圍。拘束人身自由之保安處分，並非
    屬修正後刑法第2 條第2 項規定應適用裁判時法之範圍，除
    有特別規定者外，亦屬應依修正後刑法第2 條第1 項比較適
    用之法律；從刑附屬於主刑，除法律有特別規定者外，依主
    刑所適用之法律（以上參考最高法院95年05月23日刑事庭第
    08次會議決議及最高法院24年上字第4634號、24年上字第52
    92號、27年上字第26 15 號、29年上字第525 號判例）。本
    件被告行為後法律有變更，關於刑法第185 條之3 之服用酒
    類不能安全駕駛動力交通工具而駕駛罪之法定罰金刑部分，
    由原定貨幣單位銀元3 萬元以下罰金（折算為新台幣9 萬元
    以下罰金），經依修正後刑法施行法第1 條之1 第1 項、第
    2 項但書規定，修正為貨幣單位為新台幣，並就所定數額提
    高為3 倍，亦即修正為新台幣9 萬元以下罰金；而法定罰金
    刑最低度部分，由修正前刑法第33條第5 款規定為銀元1 元
    （折算為新台幣3 元）以上，修正後刑法第33條第5 款則修
    正為新台幣1 千元以上，以百元計算；而就易科罰金之折算
    標準部分，由修正前刑法第41條第1 項前段規定（得以銀元
    1 元以上3 元以下折算1 日），並依修正前罰金罰鍰提高標
    準條例第2 條規定提高1 百倍為銀元1 百元以上3 百元以下
    （即新台幣3 百元以上9 百元以下）折算1 日，修正後刑法
    第41條第1 項前段則修正為得以新台幣1 千元、2 千元或3
    千元折算1 日（裁判時罰金罰鍰提高標準條例第2 條並已刪
    除）；比較行為時法與裁判時法，關於修正之罰金刑最高度
    部分，行為時法與裁判時法輕重相同，行為時法並無不利於
    被告情形，而就修正之罰金刑最低度部分，行為時法較有利
    於被告；而就修正之易科罰金之折算標準部分，亦以行為時
    法有利於被告。另有關緩刑部分，按犯罪在新刑法施行前，
    新刑法施行後緩刑之宣告，逕依新刑法第74條之規定，無庸
    為新舊法之比較（參見最高法院95年度第8 次刑庭會議決議
    意旨）。故經上揭綜合比較結果，顯以適用舊法較有利於被
    告，自應依修正後刑法第2 條第1 項前段之規定，適用行為
    時法。
三、故核被告所為，係犯刑法第185 條之3 服用酒類不能安全駕
    駛動力交通工具而駕駛之公共危險罪。爰審酌被告素無前科
    ，有臺灣高等法院被告前案紀錄表附卷足按；遭警查獲時之
    血液中酒精量為0.118；所駕駛之動力交通工具為自用小客
    車；犯罪後坦承犯行且態度良好；肇事後自己受有頭部損傷
    、頸脊髓損傷、胸部挫傷併肋骨骨折等傷害等一切情狀，量
    處如主文所示之刑。並依前開說明，適用修正前刑法第41條
    第1項前段、修正前罰金罰鍰提高標準條例第2條規定，諭知
    易科罰金之折算標準。又被告經此教訓後，應無再犯之虞，
    認以暫不執行刑罰為適當，另依修正前刑法第74條第1項之
    規定，宣告緩刑2年，以勵自新。
四、據上論斷，依刑事訴訟法第449條第1項前段，修正後刑法第
    2條第1項前段，行為時刑法第185條之3（即罰金刑最低度依
    修正前刑法第33條第5 款），修正前刑法第41條第1 項前段
    ，修正後刑法第74條第1 項第1 款，修正前罰金罰鍰提高標
    準條例第2 條，逕以簡易判決處刑如主文。
五、如不服本判決，應於判決送達後10日內，向本院提出上訴狀
    （應附繕本），上訴於本院合議庭。
中    華    民    國    95    年    10    月    17    日
                          刑事第六庭法  官  崔  秉  君
以上正本證明與原本無異。
如不服本判決，應於判決送達後10日內，向本院提出上訴狀（應
附繕本），上訴於本院合議庭。
                                    書記官  劉  霜  潔
中    華    民    國    95    年    10    月    17    日
附錄
中華民國刑法第185條之3
（重大違背義務致交通危險罪）
服用毒品、麻醉藥品、酒類或其他相類之物，不能安全駕駛動力
交通工具而駕駛者，處1 年以下有期徒刑、拘役或3 萬元以下罰
金。


司法院資訊處製作；財團法人民間司法改革基金會備份。
